臺灣彰化地方法院員林簡易庭民事判決
                                  110年度員簡字第279號
原      告  張全美  
被      告  張元俊  

上列當事人間請求損害賠償事件，本院於民國110年12月13日言
詞辯論終結，判決如下：
    主      文
原告之訴駁回。
訴訟費用由原告負擔。
    事實及理由
壹、程序事項
一、按不變更訴訟標的，而補充或更正事實上或法律上之陳述者
    ，非為訴之變更或追加。民事訴訟法第256條定有明文，依
    同法第436條第2項規定，其於簡易訴訟程序亦準用之。原告
    本於侵權行為之法律關係起訴，原請求被告賠償非財產（財
    產）之損害賠償新臺幣（下同）150,000元，嗣於民國
　　110年12月13日言詞辯論期日聲明請求被告賠償150,000元（
    含閱卷費200元及精神慰撫金149,800元），核屬不變更訴訟
    標的而更正事實上陳述，先予說明。
二、被告經合法通知，未於言詞辯論期日到場，又無民事訴訟法
    第386條各款所列情形，爰依原告之聲請，由其一造辯論而
    為判決。
貳、實體事項
一、原告主張：被告意圖使原告受刑事處分，基於誣告之犯意，
    以不實之罪名誣告原告質押典當，事實上兩造間為買賣關係
    ，本院刑事庭已判決原告無罪。被告之行為足使原告名譽、
    人格受有損害，爰依侵權行為損害賠償之法律關係，提起本
    件訴訟，請求被告賠償伊名譽權損害之精神慰撫金149,800
    元及財產上損害即閱卷費200元等語。並聲明：被告應給付
    原告150,000元，並自起訴狀繕本送達被告之翌日起至清償
    日止，按年息5%計算之利息。
二、被告未於言詞辯論期日到場，亦未提出書狀作任何聲明或陳
    述。
三、本院得心證之理由：
（一）查被告前向臺灣彰化地方檢察署（下稱彰化地檢署）對原
      告張全美提出刑事告訴，經檢察官偵查後，認張全美涉有
      刑法第344條第1項之重利罪嫌而提起公訴，起訴犯罪事實
      略以：張全美（按即本件原告）經營名為「皇家二手買賣
      」之商店，實則從事非法質押典當之貸放重利行業，其分
      別基於重利之犯意：1、於108年2月20日至4月28日期間，
      接續6次利用訴外人高國勝急需現金週轉之處境，由高國
      勝分別提供金墜子、黃金鎖片、……等物為質，2、於同年3
      月至4月29日期間，接續4次，由張元俊（按即本件被告）
      提供車牌號碼000─8039號機車，各向張全美借款，張全美
      因而取得與原本顯不相當之重利（高國勝、張元俊嗣有因
      期滿未能取贖而流當，提供之物品遭張全美逕行賣出之情
      形）等語，檢察官就張全美之辯詞：「其係經營二手買賣
      ，並約定賣家得於一定期間保留買回之權利。」云云，並
      認係「被告（按指本件原告）在借款與高國勝、張元俊時
      ，雖有讓渠等簽所謂之『買賣合約書附帶保留合約書』，惟
      其目的只是為了掩飾其非法行為，所謂『讓賣家取得一定
      期間保留買回之權利』並非雙方契約真意。因為高國勝、
      張元俊均是為了借得款項迫於被告要求始簽上開合約書，
      其真意是質押借款，而非出售質押物。
　　　」，本院刑事庭經審理後，認張全美與告訴人高國勝及張
      元俊間之法律行為為買賣，買回價額之特約亦與借貸契約
      之利息法律性質迥異，檢察官就該案所為舉證，與重利罪
      之構成要件不符，而以109年5月12日109年度易字第204號
      刑事判決張全美無罪，嗣經確定等情，業據原告提出系爭
      刑事判決影本1件為證，並經本院依職權調閱該刑事案卷
      全卷查明屬實，列印彰化地檢署108年度偵字第7917號檢
      察官起訴書（法務部檢察書類查詢系統）附卷可稽，堪以
      認定。
（二）按人民有請願、訴願及訴訟之權，為憲法第16條所明定。
      所謂訴訟權，乃人民於權利受損害時，得向法院提起訴訟
      請求為一定裁判，或就所訴事實可認有告訴權者，得向檢
      察官提出刑事告訴，請求偵查一定犯罪嫌疑之手段性的基
      本權利。國家為達成此項保障人民訴訟權之任務，依照訴
      訟權性質、社會生活現實及國家整體發展狀況，提供適當
      之制度性保障。是除能證明原告或告訴人有濫用訴訟權或
      誣指他人犯罪，致他人名譽受損之情況外，尚難單憑其請
      求經法院認為無理由或申告之事實經檢察官不起訴處分或
      經法院判決無罪確定，而遽行推論係濫行訴訟或誣告，及
      驟謂其有何故意或過失不法侵害他人名譽權之可言（最高
      法院86年度台上字第1525號民事判決參照）。
（三）本件依卷附起訴書及系爭刑事判決（見本院卷第11-15頁
      、第55-59頁）內容觀之，被告為由原告處取得款項周轉
      ，確有將上開機車交由原告占有，且被告若（屆期）欲取
      回機車，其每次支付之款項較諸取款當初均多出800元；
      又由被告於108年12月5日檢察官偵訊時陳稱：渠係用機車
      借錢等語（見偵訊筆錄影本，附於卷底證物袋），及被告
      並未掩蓋有簽署「買賣合約書附帶保留合約書」之事實，
      足見被告係以「被告由原告處取得款項（借款），被告同
      時將機車交由原告占有」為向檢察官申告之主要內容，難
      認被告有編造不實內容。至於檢察官認張全美所辯其係經
      營二手買賣，並約定賣家得於一定期間保留買回之權利云
      云為不足採，並判認「被告（按指本件原告）在借款與高
      國勝、張元俊時，雖有讓渠等簽所謂之『買賣合約書附帶
      保留合約書』，惟其目的只是為了掩飾其非法行為，所謂『
      讓賣家取得一定期間保留買回之權利』並非雙方契約真意
      。因為高國勝、張元俊均是為了借得款項迫於被告要求始
      簽上開合約書，其真意是質押借款，而非出售質押物。」
      等語【詳起訴書「證據並所犯法條」欄一、（一）（2）
      】，乃檢察官本於偵查職權行使所為之判斷，刑事被告所
      為究竟是否該當重利罪名，仍有待法院審判釐清，亦難認
      被告係刻意捏造不實內容以構陷誣告本件原告。 
（四）承上，被告向彰化地檢察署提出刑事告訴，申告內容係對
      於發生在兩造間之客觀事實，本於其主觀之認知而為評
      價，並非毫無事實根據憑空捏造，應認屬訴訟權之正當  
      行使，難認有侵害原告權利之故意或過失，尤難認有何不
      法，或係以背於善良風俗之方法，加損害於原告，自難謂
      原告對被告有侵權行為損害賠償請求權存在，其請求被告
      賠償精神慰撫金及閱卷費共150,000元及法定遲延利息，
      殊屬無據。
（五）原告雖具狀引用民事訴訟法第280條第3項視同自認之規定
      ，或稱被告對於刑事判決未於法定期間提起上訴，已告確
      定，視同自認云云，然查：
 　1、依民事訴訟法第279條或第280條規定可知，自認或擬制自
      認係針對當事人（或他造）主張之「事實」而言。而原告
      主張被告對其提出重利罪之刑事告訴為誣告，侵害原告名
      譽權及人格權乙節，惟依民法第184條第1項規定可知，該
      當侵權行為之前提，必須係被告該當侵權行為之「不法」
      、「故意」或「過失」等要件，而該等要件係屬法律構成
      要件及法律適用之結果，非屬「事實」，不生民事訴訟法
      第279條或第280 條之自認或擬制自認問題，仍應由原告
      負擔舉證責任；至於是否符合「不法」、「故意」或「過
      失」要件，仍應由本院判斷被告侵權行為之「不法」要件
      何在，不因被告未到庭辯論或具狀陳述意見而異，被告亦
      不因此免除有關「不法」、「故意」或「過失」等法律要
      件之舉證責任。
 　2、又原告所稱「被告對於刑事判決未於法定期間提起上訴，
　　　已告確定，視同自認」等語，語意空泛不明；何況本件被
　　　告於原告被訴前揭重利罪嫌一案，僅係告訴人身份，對本
　　　件原告所受刑事判決並無上訴權。從而，原告上開陳述均
　　　難引為有利之認定，附此敘明。
四、結論：原告本於侵權行為之法律關係，請求被告應給付原告
    150,000元，並自起訴狀繕本送達被告之翌日起至清償日止
    ，按年息5%計算之利息，為無理由，應予駁回。
五、本件事證已臻明確，原告其餘攻擊方法及主張，核與本件判
    決結果不生影響，爰不一一論述。
六、本件訴訟費用負擔之依據：民事訴訟法第78條。
中　　華　　民　　國　　110 　年　　12　　月　　27　　日
                  員林簡易庭  法官    簡燕子
如不服本判決，應於送達後20日內，向本院提出上訴狀並表明上
訴理由，如於本判決宣示後送達前提起上訴者，應於判決送達後
20日內補提上訴理由書（須附繕本）。
中　　華　　民　　國　　110 　年　　12　　月　　27　　日
                                   書記官  彭月美 

附錄：民事訴訟法第279條、第280條法條規定。　
第 279 條
當事人主張之事實，經他造於準備書狀內或言詞辯論時或在受命
法官、受託法官前自認者，無庸舉證。
當事人於自認有所附加或限制者，應否視有自認，由法院審酌情
形斷定之。
自認之撤銷，除別有規定外，以自認人能證明與事實不符或經他
造同意者，始得為之。
第 280 條
當事人對於他造主張之事實，於言詞辯論時不爭執者，視同自認
。但因他項陳述可認為爭執者，不在此限。
當事人對於他造主張之事實，為不知或不記憶之陳述者，應否視
同自認，由法院審酌情形斷定之。
當事人對於他造主張之事實，已於相當時期受合法之通知，而於
言詞辯論期日不到場，亦未提出準備書狀爭執者，準用第一項之
規定。但不到場之當事人係依公示送達通知者，不在此限。